【裁判字號】    99,簡,12
【裁判日期】    991231
【裁判案由】    清償借款
【裁判全文】
臺灣臺中地方法院民事簡易判決  99年度簡字第12號
原      告  廖振昌
訴訟代理人  張志隆    律師
被      告  亞曼尼國際有限公司
法定代理人  康健文
被      告  康蕙芬
上2人共同
訴訟代理人  徐鼎賢    律師
複代理人    廖凱玟
當事人間給付票款事件，本院於中華民國99年12月20日言詞辯論
終結，判決如下：
    主    文
被告應給付原告新台幣壹佰萬元，及自民國九十九年四月二十一
日起至清償日止按年息百分之五計算之利息。
訴訟費用新臺幣壹萬壹仟玖佰捌拾貳元由被告負擔。
本判決得執行；但被告如以新臺幣壹佰萬元為原告預供擔保，得
免為假執行。
    事實及理由
一、原告起訴主張被告康蕙芬為被告亞曼尼國際有限公司（以下
    簡稱亞曼尼公司）法定代理人康健文之姐，自民國（下同）
    96年間起陸續以急需資金為由向原告調借現金，款項均匯至
    被告康蕙芬指定之帳戶，至98年10月間原告與被告康蕙芬結
    算，共積欠原告新台幣（下同）1600萬元。經結算後，被告
    康蕙芬與原告協議先清償其中400萬元，並由被告康蕙芬交
    付被告亞曼尼公司簽發，由被告康蕙芬背書、面額均為50萬
    元之支票8紙，以新債清償之方式清償上開欠款，並保證支
    票到期一定事以兌現。詎被告康蕙芬交付之8紙支票，其中2
    紙即發票日99年3月3月20日、同年4月2日、支票號碼FN0000
    000號、FN0000000號、面額各為50萬元之支票（以下簡稱系
    爭支票）屆期經原告於99年3月22日及同年4月20日提示均遭
    退票，爰依票據之法律關係請求被告給付票款，並聲明求為
    判決被告應共同給付原告100萬元及99年4月21日起至清償日
    止按年息5%計算之利息；原告願供擔保聲請宣告假執行。
二、被告亞曼尼公司自認簽發系爭支票、被告康蕙芬自認在系爭
    支票背書，並對原告主張被告前曾積欠原告借款1600萬元之
    事實不予爭執，惟否認被告等簽發、背書之系爭支票是用以
    清償兩造結算欠款1600萬元中之400萬元，辯稱：被告亞曼
    尼固結算積欠原告欠款1600萬元，惟該部分業經被告亞曼尼
    公司另行簽發支票3紙，面額合計1600萬元予原告為憑，並
    經兩造協議以被告亞曼尼公司留存之貨品抵償欠款，系爭支
    票是被告亞曼尼公司於98年間為營運之目的另向原告借款，
    惟並未收到原告交付之借款等語。並聲明求為判決：駁回原
    告之訴，如受不利判決願供擔保請准免為假執行。
三、原告主張執有被告亞曼尼公司簽發並經被告康蕙芬背書之系
    爭支票2紙，屆期提示遭退票的事實，有原告提出之系爭支
    票及退票理由單各2紙為證，且為被告等自認，堪信屬實。
    被告另以系爭支票係用以向原告借款，惟未取得借款為辯，
    是本件兩造主要爭執之事項厥為：兩造間就簽發、交付系爭
    支票之原因關係為何？被告以未取得借款為辯拒絕給付票款
    是否有據？
四、法院之判斷：
  (一)按票據乃文義證券及無因證券，故票據上之權利義務悉依票
    上所載文義定之，與其基礎之原因關係各自獨立。票據上權
    利之行使不以其原因關係存在為前提，是以執票人行使票據
    上權利時，就其基礎之原因關係確係有效存在並不負舉證責
    任。反之，若票據債務人以自己與執票人間所存抗辯之事由
    對抗執票人，依票據法第13條規定觀之，固非法所不許，惟
    應由其就該抗辯事由舉證證明，此有最高法院97年度台簡上
    字第12號判決要旨可供參照。即執票人對發票人提起給付票
    款之訴訟時，因票據之文義性、無因性，主張票據權利之人
    ，只要證明系爭票據為真正等事實，其以票據之法律關係為
    根據之請求即有理由，若票據債務人欲以自己與執票人間所
    存之抗辯事由對抗執票人，即必須針對該抗辯事由之基礎事
    實負舉證責任。另按最高法院73年度第1次民事庭會議決議
    （二）所謂：「支票雖為無因證券，惟於執票人主張發票人
    係向執票人借款而簽發支票為清償方式，發票人復抗辯未收
    受借款者，兩造間就原因關係是否成立之爭執，即應依一般
    舉證責任原則，由執票人就借款已經支付之事實，負舉證責
    任」之情形，係指兩造間就系爭支票之原因關係均主張借貸
    關係，惟票據債務人復抗辯未收受借款者，始應依一般舉證
    責任原則，由執票人就借款已經支付之事實，負舉證責任。
    否則，若係票據債務人所主張之票據原因，經執票人否認後
    ，揆諸前揭判例要旨，該原因關係之抗辯，自應由票據債務
    人負舉證責任。申言之，縱使執票人否認上開系爭票據原因
    關係，而另主張其他票據原因關係（即與票據債務人主張之
    原因關係不一致），此亦屬附理由之否認，執票人亦毋庸就
    所主張之票據原因負舉證之責（台灣高等法院暨所屬法院86
    年法律問題座談會研討結論參照）。是本件兩造所主張簽發
    交付系爭支票之原因關係既屬有異（原告主張係為清償之前
    結欠之1600萬元欠款中之400萬元，被告則抗辯係另為借款
    之目的而簽發），依前揭說明，自應由被告就其抗辯系爭支
    票係另為借款之目的而簽發乙節，負其舉證之責任。
  (二)被告辯稱系爭支票係於98年間為營運之目的另向原告借款而
    簽發，惟已為原告所否認，參酌原告主張自96年間即陸續借
    款予被告，至98年10月間合計結算尚積欠原告1600萬元之事
    實，復為被告等所不爭執，則於被告之前結欠款項高達1600
    萬元尚未清償之情形下，原告豈有於前帳未清之情形下更為
    借款予被告之理，此外，被告就其抗辯之原因關係，於審理
    中，俱未能舉證以實其說，則被告以未取得借款為由拒絕給
    付票款，自屬無據而不可採納。
五、按在票據上簽名者，依票上所載文義負責。發票人應照支票
    文義擔保支票之支付。執票人向支票債務人行使追索權時，
    得請求自為付款提示日起之利息，如無約定利率者，依年利
    六釐計算。票據法第5條第1項、第126條、第133條，分別定
    有明文。又背書人應照支票文義擔保付款；發票人、背書人
    應對於執票人連帶負責，票據法第144條、第39條、第29條
    、第96條亦有明定。本件原告主張其持有被告亞曼尼公司簽
    發、被告康蕙芬背書之系爭支票2紙，屆期經提示，未獲兌
    現之事實，既如前述，而被告就其抗辯之事項復未能舉證證
    明，從而，原告本於票據法律關係，請求被告給付票款100
    萬元及自提示翌日即99年4月21日起至清償日止，按年息5%
    計之利息，為有理由，應予准許。
六、本件係就民事訴訟法第427條第2項第6款所定應適用簡易程
    序訴訟事件所為被告敗訴之判決，依同法第389條第1項第3
    款之規定，應依職權宣告假執行；被告陳明如受不利判決，
    願供擔保免為假執行，核無不合，併酌定相當擔保金額宣告
    之。
七、本判決之基礎已明，兩造其餘攻擊、防禦方法及舉證，均核
    與判決結果無影響，爰不一一論駁，附此敘明。
八、本件訴訟費用額確定為11,982元，由敗訴之被告負擔。
九、訴訟費用負擔及假執行之依據：民事訴訟法第78條、第85條
    第1項、第389條第1項第3款、第390條第2項。
中    華    民    國    99    年    12    月    31    日
                  民事簡易庭    法  官  陳文爵
正本係照原本作成。
如對本判決上訴，須於判決送達後20日內向本院提出上訴狀。如
委任律師提起上訴者，應一併繳納上訴審裁判費。
中    華    民    國    99    年    12    月    31    日
                                書記官  施玉卿

司法院資訊處製作；財團法人民間司法改革基金會備份。
